【裁判字號】    88,上訴,1906
【裁判日期】    890524
【裁判案由】    偽造文書等
【裁判全文】
臺灣高等法院臺中分院刑事判決          民國八十八年度上訴字第一九○六號
    上  訴  人
    即  被  告  辛○○
    選任辯護人  陳挈之
右上訴人因偽造文書等案件，不服台灣台中地方法院中華民國八十七年十一月十九日
第一審判決（民國八十六年度訴字第一六八九號，起訴案號：台灣台中地方法院檢察
署民國八十五年度偵字第二三九三○號），提起上訴，本院判決如左：
    主      文
上訴駁回。
    事      實
一、辛○○係亨達金融投資（海外）有限公司原在台中地區之負責人，於民國（下同
    ）八十五年間，以廣告資料及說明鼓吹、招攬甲○○、乙○○、庚○○、丙○○
    、丁○○、己○○等參加外匯投資，並稱有百分之四十之止損點，最多只會賠百
    分之四十，若已達百分之四十損失時，即視投資人是否填補虧損，若不填補即視
    投資人是否要辦理出金。甲○○等人於八十五年三月十二日，與該公司簽訂合約
   ，並依辛○○之指示將資金匯入，甲○○、乙○○陸續匯入美金六萬八千元；庚○○匯入美金二萬元；丁○○匯入美金五萬元；丙○○匯入美金二萬元；己○○
    匯入美金四萬九千九百二九點二三元。匯款後之水單再經辛○○簽名確認，表示
    匯入香港甲○○等之帳戶，依辛○○指稱甲○○帳號為三八０一九、庚○○帳號
    為三八一０一、丙○○帳號為三八一０二。至八十五年八月十四日前，辛○○因
    已將甲○○等人投資之資金大量下單而賠光，其為隱瞞該事實，一直未給予甲○○等人交易單，幾經甲○○等人催討，辛○○竟於八十五年八月十四日後之一星
    期內，在台中市○○○路○段六十八號八樓台中公司，將亨達金融投資（海外）
    有限公司於八十五年六、七月間或之前，自香港傳真至台北公司，再由公司傳真
    至台中公司，其上蓋有亨達金融投資（海外）有限公司戳章及負責人簽名，屬私
    交書之舊交易單三張上之日期，變造為八十五年八月十四日（二張）及八十五年
    八月十六日（一張），並交付予甲○○等人，讓甲○○等人誤以為其帳號內仍有
    （被變造之日期）充足之資金，足以生損害於甲○○等人及亨達金融投資（海外
    ）有限公司。嗣同年八月底丁○○、己○○因急需用錢，欲將資金抽回，於是按
    照該被變造之交易單之餘額欲認賠出金，辛○○卻以台北公司更換負責人為由而
    一直拖延，經丁○○直接向台北公司查詢，始發現帳號內已無資金可出，而得知
    上情。
二、案經甲○○、乙○○、庚○○、丙○○、丁○○、己○○訴請臺灣臺中地方法院
    檢察署檢察官偵查起訴。
    理      由
一、訊據上訴人即被告辛○○（下稱被告）對於右揭事實除否認所交付三張交易單上
    之日期由渠所變造外，餘皆供承不諱。惟查被告確有變造前開三張交易單日期為
    八十五年八月十四日（二張）、八十五年八月十六日（一張）（見偵查卷第十五
    、十六、十七頁）之事實，業據被告於原審審理坦承：「更改日期，數額沒改，
    單子是真的，印章不是我刻的」在卷（原審卷第十三頁正面），核與告訴人甲○○、庚○○、丁○○、己○○等於偵查中及本院審理中所指訴情節相符，復有經
    被告變造之上開交易單附卷可稽，事證明確，被告於本院翻異所辯交易單之日期
    非其所變造云云，為卸責之詞，不足採信，犯行洵堪認定。
二、被告就亨達金融投資（海外）有限公司所製作之交易單，並無變更權限，竟加以
    不變其本質之內容，而更改其日期，自屬變造；其變造上開交易單後，持以出示
    及交付告訴人等，已達行使之階段。故核其所為，係犯刑法第二百十六條、第二
    百十條行使變造私文書罪。又變造文書之低度行為，應為其後行使之高度行為所
    吸收，不另論罪。其一次變造三張交易單，時間固容有先後，然係緊接為之，應
    屬接續行為。公訴人認被告係偽造私文書，並漏未論以高度之行使變造私文書罪
    ，且認被告係連續數行為之連續犯，均有未洽。原審審酌被告犯罪之動機、手段
    、所生損害及坦承犯行之犯罪後態度等一切情狀，量處被告有期徒刑四月，認事
    用法尚無違誤，量刑亦為妥適，被告上訴意旨否認變造日期云云，非有理由，其
    上訴應予駁回。
三、另公訴意旨略以：被告辛○○係意圖為自己不法之所有，且基於概括犯意，於八
    十五年起，以廣告資料及說明，並佯稱有百分之四十之止損點，最多只會賠百分
    之四十云云，詐使告訴人甲○○、乙○○、庚○○、丙○○、丁○○、己○○等
    陷於錯誤而參加投資。甲○○、乙○○陸續匯入美金六萬八千元；庚○○匯入美
    金二萬元；連千塋匯入美金五萬元；丙○○匯入美金二萬元；己○○匯入美金四
    萬九千九百二九點二三元。詎被告竟將告訴人等人之資金挪用及大量下單而賠光
    ，因認被告尚犯有連續詐欺之罪嫌。按犯罪事實應依證據認定，無證據不得推定
    其犯罪事實，刑事訴訟法第一百五十四條載有明文。訊之被告堅決否認涉有右揭
    詐欺犯行，辯稱：伊是因法郎大跌而虧損，伊沒有詐騙告訴人的投資款，也沒有
    挪用告訴人等人之資金等語。經查：告訴人等人之投資款均係以告訴人各人之名
    義開戶及匯入，最初告訴人甲○○尚有賺到近二千元，因此甲○○再介紹其他告
    訴人參加投資，此業據告訴人甲○○於原審及本院審理中自承明確，且有告訴人
    等人之匯出匯款申請書影本、買匯水單多份及上開交易單三張在卷足憑，足見告
    訴人等之參與投資，並非出於被告之詐騙。而投資外匯本有盈虧，被告未依當初
    約定，於虧損達百分之四十之際終止投資，致告訴人等人之虧損繼續擴大，要係
    民事違約之問題，尚難以此推論被告係自始詐欺。另告訴人甲○○於原審審理時
    亦陳稱不清楚被告有無挪用他們帳戶內的錢等語。此外，本院復查無其他積極證
    據足資認定被告有詐欺或侵占（挪用）犯行，此部分犯行尚無法證明，原應為無
    罪之諭知，因公訴人認此部分與前開判決有罪部分為牽連犯，屬裁判上一罪，原
    審於理由敘明不另為無罪之諭知，亦無不合。
四、據上論斷，應依刑事訴訟法第三百六十八條判決如主文。
本案經檢察官戊○○到庭執行職務。
中      華      民      國    八十九     年      五       月   二十四   日
                                  臺灣高等法院臺中分院刑事第一庭
                                        審判長法  官  陳  紀  綱
                                              法  官  陳  登  源
                                              法  官  蕭  錦  鍾
右正本證明與原本無異。
如不服本判決應於收受送達後十日內向本院提出上訴書狀，其未述上訴之理由者並
得於提起上訴後十日內向本院補提理由書（均須按他造當事人之人數附繕本）。
                                              書記官  魏  維  廷
中      華      民      國    八十九     年      五       月   二十五   日
                                                                        Ｉ


司法院資訊處製作；財團法人民間司法改革基金會備份。
